【裁判字號】    97,台上,6258
【裁判日期】    971204
【裁判案由】    違反毒品危害防制條例
【裁判全文】
最高法院刑事判決            九十七年度台上字第六二五八號
上  訴  人  甲○○（原名洪銘良）
上列上訴人因違反毒品危害防制條例案件，不服台灣高等法院台
中分院中華民國九十七年八月二十七日第二審更審判決（九十七
年度上重更(五)字第一八號，起訴案號：台灣南投地方法院檢察署
九十二年度偵字第一五二六、一五二七、一七六八、一七七０、
一九一０、一九七二、一九七三、一九七四、二五八四、二七二
一、二七二三號），提起上訴，本院判決如下：
    主  文
上訴駁回。
    理  由
按刑事訴訟法第三百七十七條規定：上訴於第三審法院，非以判
決違背法令為理由，不得為之；是提起第三審上訴，應以原判決
違背法令為理由，係屬法定要件。如果上訴理由書狀並未依據卷
內訴訟資料具體指摘原判決不適用何種法則或如何適用不當，或
所指摘原判決違法情事，顯與法律規定得為第三審上訴理由之違
法情形不相適合時，均應認其上訴為違背法律上之程式，予以駁
回。上訴人甲○○上訴意旨略稱：(一)、原判決雖認定記載共同被
告馮正炎與王鈞弘商議，找上訴人前往泰國夾藏第一級毒品海洛
因入境台灣，上訴人因而與林俊安、馮正炎、「阿生」、程維仁
及向程維仁收款、交毒之不詳姓名成年男子、向程維仁收取包裝
好毒品之不詳姓名成年男子，取得運輸第一級毒品犯意聯絡，但
未敘明憑以認定之證據及理由，有理由不備之違法。(二)、上訴人
僅供稱伊受王鈞弘邀請至泰國遊玩，回台灣前一天，王鈞弘才說
要託伊帶化妝品，回台灣後要給伊新台幣（下同）十萬元，基於
人情才答應王鈞弘為其攜帶「化妝品」回國，確實不知該化妝品
藏有毒品。王鈞弘僅幫伊「代墊」團費，出國前王鈞弘未曾告知
要託上訴人帶物品回台。本件毒品事先已由林俊安指派程維仁將
其偽裝成化妝品，由包裝外觀，一般人會誤信為化妝品，上訴人
亦可能誤信。上訴人未曾供認係經王鈞弘之「招募」前往泰國攜
帶「東西」（海洛因）回台，王鈞弘答應給予十萬元報酬之事。
原判決卻認定上訴人事前知情，而前往泰國攜帶海洛因入境，其
事實認定與所採用之證據有不相適合之矛盾。(三)、王鈞弘前後證
詞反覆矛盾，且與另案被告馮正炎之證詞相齟齬，縱採其證言中
最不利於上訴人部分之陳述，亦僅能證明王鈞弘於出國前告知上
訴人至泰國帶搖頭丸回國，並將給付十萬元報酬。況王鈞弘歷次
供、證述時，均表明不知馮正炎要其找「交通」帶回台灣之物品
為海洛因，伊認為託帶搖頭丸比較不嚴重，若係海洛因利潤不會
這麼低等語，尚不足證明王鈞弘已告知上訴人託帶之物品為海洛
因之事實。原判決採王鈞弘歷次陳述為上訴人論罪之證據，自屬
採證違法。(四)、原判決引用王鈞弘於原審法院更審前（即上訴審
）準備程序及偵查中之供述為證據，就有關上訴人部分，係立於
證人地位而為陳述，依刑事訴訟法第一百八十六條第一項、第一
百五十八條之三規定，原判決既認其供述時未具結，卻仍認有證
據能力，該項證據之採取，洵有不適用刑事訴訟法第二百八十七
條之二、第一百五十八條之三等規定之違背法令。(五)、王鈞弘在
法務部調查局台中市調查站（下稱調查站）陳述之主要內容，與
其在原審法院第三次更審時具結證述之內容大致相符，無將該審
判外陳述採為證據之必要。且王鈞弘於調查站民國九十二年五月
一日第一次詢問筆錄，未提及出國前與上訴人談及託帶物品回台
灣之事；嗣於同月二十八日第三次詢問時，經調查員提示同月一
日製作之二份筆錄，問是否屬實，有無補充意見。經詳閱後稱：
「有些屬實，有些不實。『大仔』要我找人去泰國協助走私毒品
部分並不屬實，其餘部分屬實」。足見其於九十二年五月一日在
調查站之供述已屬反覆，同月二十八日更稱之前所稱「大仔」要
伊找人走私毒品部分之供述不實。顯然同屬案發後時間較接近之
三份詢問筆錄，內容嚴重矛盾、反覆，則調查站九十二年五月一
日關於王鈞弘之第二次詢問筆錄，並無具有較可信之特別情況，
不符刑事訴訟法第一百五十九條之二可為證據之特別情況，原判
決遽採為上訴人論罪之證據，亦有適用法則不當之違背法令等語
。惟查：證據之取捨與其證明力之判斷，以及事實有無之認定，
屬事實審法院之職權，苟其取捨證據與判斷證據證明力並不違背
經驗法則及論理法則，即不容任意指為違背法令，而執為第三審
適法之上訴理由。原判決綜合全案卷證資料，本於事實審法院之
推理作用，認上訴人有其事實欄所載運輸、走私海洛因之犯行，
因而撤銷第一審關於上訴人部分之科刑判決，改判仍依想像競合
犯規定，從一重論上訴人以共同運輸第一級毒品罪，量處有期徒
刑拾貳年，併科罰金拾萬元。又依法諭知罰金如易服勞役，以
貳仟元折算壹日，褫奪公權陸年；扣案如原判決附表（下稱附表
）壹所示海洛因淨重部分沒收銷燬之；扣案如附表壹所示海洛因
外包裝部分、如附表貳編號(一)所示行李箱壹個及海洛因包裝盒（
含提袋）捌個、如附表貳編號(二)所示行李箱壹個及海洛因包裝盒
（含提袋）肆個、如附表貳編號(三)所示海洛因包裝盒伍只，均沒
收。已詳細說明其所憑證據及認定之理由；且對於上訴人否認犯
罪所辯各節如何係卸責之詞，均不足採，詳加說明指駁；所為之
論斷俱有卷存證據資料可資覆按。從形式上觀察，原判決並無違
背法令情形。原判決說明共同正犯之犯意聯絡，原不以數人間直
接發生者為限，即有間接之聯絡者，亦包括在內。如甲分別邀約
乙、丙犯罪，雖乙、丙間彼此並無直接之聯絡，亦無礙於其為共
同正犯之成立。本件林俊安與馮正炎、「阿生」等人談妥集資購
買海洛因後，馮正炎即與王鈞弘商議，請王鈞弘代為尋找「交通
」前往泰國以夾藏方式運輸、走私海洛因回台。上訴人及陳添壽
遂經王鈞弘之邀；陳鳳嬌亦受馮正炎、王鈞弘之邀前往泰國，為
林俊安、馮正炎、「阿生」等人以前開方式運輸、走私海洛因回
台灣。林俊安、「阿生」、程維仁（以上共犯除「阿生」外均已
判刑確定）、「阿生」所派向程維仁收款、交毒之不詳姓名成年
人、馮正炎所派向程維仁收取包裝好毒品之不詳姓名成年人等人
與馮正炎間，則屬同一運輸毒品集團之人，因而認上訴人與王鈞
弘、陳添壽、陳鳳嬌、林俊安、馮正炎、「阿生」、程維仁、「
阿生」所派向程維仁收款、交毒之不詳姓名成年人、馮正炎所派
向程維仁收取包裝好毒品之不詳姓名成年人等人間，有（直接或
間接）共同犯意之聯絡，應依共同正犯論處。該項論斷尚非無據
，上訴意旨(一)任意指摘理由欠備，核非具體指摘之合法上訴第三
審理由。又王鈞弘於檢察官偵查及原審法院更審前（上訴審）準
備程序時，均係以被告身分接受訊問而為陳述（見各該筆錄），
自無所謂依法應具結而未具結之情形。然其陳述就共同被告之上
訴人而言，仍不失為被告以外之人於偵查中、審判外向檢察官、
法官所為之陳述，原判決依刑事訴訟法第一百五十九條之一傳聞
法則例外得為證據之規定，認有證據能力，而採為上訴人論罪證
據之一，並無不合；上訴意旨(四)任意指摘原判決採證違背證據法
則，亦非上訴第三審之適法理由。再王鈞弘於調查站所為之陳述
，與其在原審法院第三次更審時具結證述之內容大致相符，以其
在審判中所為之證述為證據即可，原無再採其於審判外在調查站
詢問時所為之陳述，作為上訴人論罪證據之必要，原判決雖贅列
為上訴人論罪之證據，但於判決之結果並無影響，非得執為上訴
第三審之合法理由。上訴人其他上訴意旨，或對原審採證認事職
權之適法行使，或就原判決論斷明白之事項，仍執前詞任意指摘
違法，並就是否知悉夾帶進口之物品係海洛因，重複為單純事實
之爭辯，均與法律規定得為第三審上訴理由之違法情形不相適合
。應認上訴人之上訴違背法律上之程式，予以駁回。
據上論結，應依刑事訴訟法第三百九十五條前段，判決如主文。
中    華    民    國  九十七  年   十二   月    四    日
                      最高法院刑事第九庭
                          審判長法官  洪  文  章
                                法官  王  居  財
                                法官  郭  毓  洲
                                法官  黃  梅  月
                                法官  邱  同  印
      本件正本證明與原本無異
                                      書  記  官
中    華    民    國  九十七  年   十二   月    九    日
                                                Ａ


司法院資訊處製作；財團法人民間司法改革基金會備份。
